臺灣新竹地方法院民事簡易判決　　　　93年度竹簡字第796號
原　　　告　乙○○
被　　　告　甲○○
上列當事人間請求給付票款事件，本院於民國94年1 月4 日辯論
終結，判決如下：
    主  文
被告應給付原告新台幣貳拾萬元，及自民國九十三年八月三十日
起至清償日止，按年息百分之六計算之利息。
訴訟費用由被告負擔。
本判決得假執行。
    事實及理由
一、事實摘要：
(一)、原告主張：訴外人黃國湧向原告借款新臺幣（下同）200,0
    00元，並背書轉讓由被告所簽發如附表所示之支票一紙（下
    稱系爭支票）為還款之擔保，詎原告屆期為付款之提示，卻
    遭以存款不足為由而未獲付款，爰依票據法律關係，請求被
    告給付票款，及自93年8 月30日起至清償日止，按週年利率
    百分之6 計算之利息等情，並聲明如主文第1 項所示。
(二)、被告則以：我對系爭支票之真正並不爭執，該支票確實是我
    所開立的，但係借票予訴外人黃國湧使用，不知黃國湧為何
    將系爭支票轉讓給原告，故應由黃國湧自負票據責任，且據
    黃國湧告知原告已取得鑽石、玉珮及電漿電視等財物為對價
    ，故不應該再請求支付票款等語，以資抗辯，並聲明駁回原
    告之訴。
二、實體部分：
(一)、原告主張其執有系爭支票一紙，且經屆期提示不獲付款之事
    實，業據其提出與所述相符之支票、退票理由單各一紙為證
    ，且為被告所不爭執，自堪信其為真實。
(二)、按記名匯票發票人有禁止轉讓之記載者，不得轉讓。票據法
    第30條第2 項定有明文，且同法第144 條並有準用規定，故
    記名支票之發票人如有禁止轉讓之記載者，該支票亦不得轉
    讓，經查，本件系爭票據上並未記載受款人，應認其性質為
    無記名支票，是該支票之正面雖有禁止背書轉讓之記載，然
    與上開規定應適用客體為「記名」支票之情形不相符合，自
    無上開規定之適用，故系爭支票雖經被告於發票時記載禁止
    背書轉讓之字樣，仍應認得依背書方式而為轉讓，故原告經
    背書受讓取得系爭支票，自得行使支票執票人之權利。
(三)、次按，支票係無因證券及文義證券，行使票據權利者，勿庸
    證明其原因關係，即其原因關係縱屬無效，或不存在，對於
    票據權利亦不生任何影響，其權利內容均依票據上所載文義
    以定，不得於票據外另行補充或加以變更。從而，原告執有
    系爭支票，自得依照票據文義向發票人主張行使票據權利，
    不因實際向原告借款者為黃國湧，或黃國湧另有提供鑽石、
    玉珮等高價商品併為還款之擔保，即不得行使票據權利，故
    被告所辯，應由背書人黃國湧自負票據責任，顯無足採。
(四)、末按，在票據上簽名者，依票上所載文義負責；發票人應照
    支票文義擔保支票之支付；又執票人向支票債務人行使追索
    權時，得請求自為付款提示日起之利息，如無約定利率者，
    按年利6 釐計算，票據法第5 條第1 項、第126 條、第133
    條分別定有明文。本件被告為系爭支票之發票人，自當負付
    款之責，從而原告請求被告給付如主文所示金額，及自提示
    日起至清償日止按年息百分之6 計算之遲延利息，揆諸前開
    法條規定，核屬正當，應予准許。
三、本件係依民事訴訟法第427 條第1 項適用簡易訴訟程序所為
    被告敗訴之判決，是依同法第389 條第1 項第4 款規定應依
    職權宣告假執行，故原告陳明願供擔保，聲請宣告假執行，
    核無必要，併此敘明。
四、據上論結，本件原告之訴為有理由，依民事訴訟法第436 條
    第2 項、第385 條第1 項前段、第78條、第389 條第1 項第
    3款，判決如主文。
中　　華　　民　　國　　94　　年　　1 　　月　　18　　日
                  民事第一庭    法　官　楊數盈
上為正本係照原本做成。
如對本判決上訴，須於判決送達後20日內向本院提出上訴狀。
                                書記官  林美足
中　　華　　民　　國　　94　　年　　1 　　月　　18　　日
┌────────────────────────────────────────────┐
│附表：                                                                                  │
├─┬───────┬──────┬──────┬────────┬─────┬─────┤
│編│ 發　票 　日  │金　　　額　│支 票 號 碼 │付  款  銀  行  │背 書 人  │備   註   │
│號│　　　　　　　│（新臺幣）　│        　  │　  　　　　　　│　　　　　│　　  　　│
├─┼───────┼──────┼──────┼────────┼─────┼─────┤
│１│93年7 月24日  │ 200,000元  │ AO569042號 │建華銀行新竹分行│ 黃國湧   │          │
│  │              │            │            │                │          │          │
└─┴───────┴──────┴──────┴────────┴─────┴─────┘
